臺灣高等法院高雄分院刑事判決　　　　　　　　　九十一年度上訴字第一四三號
　　上　訴　人　臺灣屏東地方法院檢察署檢察官
　　被　　　告　乙○○
　　指定辯護人　本院公設辯護人　李佩娟
右上訴人因被告殺人未遂案件，不服臺灣屏東地方法院九十年度訴字第九一六號中華
民國九十一年六月十三日第一審判決（起訴案號：臺灣屏東地方法院檢察署九十年度
偵字第六九一二、七四四八號），提起上訴，本院判決如左：
      主  文
原判決關於乙○○部分撤銷。
乙○○殺人未遂，處有期徒刑伍年陸月。
      事  實
一、乙○○受僱於屏東縣春日鄉力里村甲○○（被訴傷害罪經原審判決公訴不受理確
    定）租與蕭喜雲經營之翡翠山莊土雞城，於民國九十年十一月三日晚上八時三十
    分許，在該土雞城餐廳內，因甲○○敲其房門告知該址租約已到期，次日要租給
    別人，欲其當晚離開並交還大門鑰匙，致乙○○心生不滿，竟萌殺機，逕至廚房
    取出菜刀二把衝出欲砍殺甲○○，雖經蕭喜雲攔阻抱住，並叫甲○○先走，但甲
    ○○仍怒責乙○○，乙○○即掙脫蕭喜雲，基於殺人之犯意，持菜刀連續向甲○
    ○揮砍，甲○○以木椅阻擋反擊，致乙○○倒地，木椅損壞，乙○○又隨即爬起
    ，再朝甲○○砍殺，甲○○因無工具抵擋，致其受有前額臉部刀割傷八×一×０
    ．五公分、鼻部刀割傷七×一×一公分、頸部刀割傷十×０．二×０．二公分、
    右手腕刀割傷六×一×一公分等傷害，幸甲○○另持鐵椅阻擋反擊，將乙○○之
    菜刀一把擊落掉地，甲○○再將乙○○逼到該處小水池旁，將乙○○控制住。蕭
    喜雲亦趁機將乙○○手上另一把菜刀搶下，甲○○則叫林金好打電話報警，並教
    唆林金好以電擊棒將乙○○打昏，而造成乙○○頭部前額撕裂傷（林金好被訴傷
    害罪亦經原審判決公訴不受理確定），甲○○經送醫急救後，始倖免於難。
二、案經甲○○訴由屏東縣警察局枋寮分局移送臺灣屏東地方法院檢察署檢察官偵查
    起訴。
      理  由
一、訊據被告乙○○固供承於前揭時地持菜刀二把砍傷告訴人甲○○之事實不諱，惟
    矢口否認有殺人未遂犯行，辯稱：我當時已酒醉，認為他在吵我，所以去廚房拿
    菜刀要嚇他，然後他先拿椅子打我，我是拿菜刀擋他時，不小心揮砍到他的云云
    。經查：
  (一)被告於右揭時地持菜刀二把砍傷被害人甲○○之事實，已據其於警、偵訊、原審
    及本院審理時供承不諱，並經被害人甲○○指訴綦詳，又有屏東縣枋寮醫院診斷
    證明書一紙（見警卷）及菜刀二把扣案可稽。
  (二)關於被告如何持菜刀二把砍殺被害人之過程，已據被害人甲○○於警訊指訴：「
    翡翠山莊是我租給蕭喜雲經營，租期到十月三十一日期滿，今日我與蕭喜雲在店
    內點交物品時，約二十時乙○○從外頭進來，蕭某就告知他因期約到期，不再續
    用他，請他明日就遷出本店，我就向他索取大門的鑰匙，他還給我時表情顯得十
    分生氣，大約二分鐘後，詹某從廚房取二把菜刀朝我這邊丟，第一把菜刀弄傷我
    的臉部，第二把刀就砍傷我的右手及左手，還有脖子」「他在砍時我用椅子擋住
    ，但還是被砍傷」「他在砍時說幹你娘（台語），給你死」等語，核與在場證人
    蕭喜雲於警訊及偵查時證稱：「是乙○○跑到廚房拿二把菜刀要砍甲○○，但被
    我從背後抱住乙○○，並叫甲○○走，但楊某不聽也拿起椅子抵抗，詹某掙扎開
    朝楊某砍殺，但楊某用椅子抵抗，詹某被楊某椅子擊中倒地，隨即爬起朝楊某砍
    ，致楊某受傷部位鼻子、頸部、手部等傷口」（見警卷）及「當晚我跟林金好、
    甲○○、我老婆共四人玩接龍（樸克牌）到快九點，乙○○從外面回來，直接回
    房睡覺，揚振傑起來去房間敲門叫他，告訴他我們移交完，你不可以在這邊睡，
    他叫乙○○鑰匙還他，不可在此過夜，揚振傑繼續回來玩接龍，過一、二分鐘，
    乙○○拿二把菜刀衝出來，我跑去抱他，我叫他不要亂來，叫楊先生先走，他站
    起來罵乙○○，詹就掙脫開跑過去砍他，楊先生拿椅子擋，打到詹，詹倒下去，
    椅子壞掉，楊先生沒有東西就被詹砍到，楊頭部流血，我太太拿衛生紙按著，楊
    先生拿鐵椅打乙○○，乙○○亂砍，揚振傑用鐵椅擋，他掉了一把菜刀後，楊逼
    乙○○到小水池後倒地，我再把菜刀搶下」（見偵查卷地二二頁正、反面）云云
    大致相符，被告於警訊及偵查中亦坦承：「當時我在房間睡覺，楊某就把我叫醒
    ，要我把翡翠山莊大門的鑰匙還給他，要我明天就搬離此處，我聽了就不高興，
    就到大廳將鑰匙給他，還跟他理論，發生口角，最後我氣不過，就到廚房拿二把
    菜刀往他身上砍，他才受傷」「我從廚房出來時，左右手各拿一把菜刀，第一把
    砍他時，他從地上拾起木椅擋掉菜刀，菜刀就掉落了，我再用第二把刀砍，總共
    砍了四刀，他受傷的部位是臉部、脖子及左右手」（見警卷）及「我喝酒後在睡
    覺，他（指甲○○）來敲門，我在那家餐廳負責端菜，我住那邊，他敲門說要拿
    大門鑰匙，說租期到期，明天要租給別人，要我晚上走，我不滿他趕我走，我跟
    他理論，他拿起椅子要打，我拿菜刀自衛」「我拿二把菜刀，一支被擋掉，另一
    支砍到他的臉、頸等」（見偵查卷第二一頁）等情，足徵案發當晚係被害人甲○
    ○敲門告知被告房租已到期，要其搬離並交還鑰匙，被告聞言竟心生不滿，逕至
    廚房拿二把菜刀衝出要砍被害人，雖適被證人蕭喜雲攔阻抱住，並叫被害人先走
    ，但被害人怒責被告，被告即掙脫證人蕭喜雲，持菜刀砍殺被害人，並口稱：給
    你死。經被害人拿木椅抵擋反擊，被告因而倒地，被害人之木椅亦損壞，被告隨
    即爬起仍持菜刀往被害人身上砍殺，被害人因無東西阻擋，致其前額臉部、鼻部
    、頸部及右手腕等處受傷，被害人再持鐵椅抵擋，將被告手持之菜刀一把擊落掉
    地，又將被告逼到小水池後將其制伏，此時證人蕭喜雲再趁機將被告手上另一把
    菜刀搶下，被害人始未遭殺害，應堪認定。被告及被害人、證人蕭喜雲就案發經
    過之細節，雖因案發時間短促、個人記憶能力不同，而未能敘述完全一致，但並
    不影響上開事實之認定。
  (三)又被害人遭砍殺後，受有前額臉部刀割傷八×一×０．五公分、鼻部刀割傷七×
    一×一公分、頸部刀割傷十×０．二×０．二公分、右手腕刀割傷六×一×一公
    分等傷害，該刀割傷已傷及骨頭，急診時所受之傷勢確有致命（失血過多休克致
    死）之虞等情，有前開枋寮醫院診斷證明書及該院九十年十二月十七日枋醫字第
    ○七六號函覆原審可憑（見原審卷第四二頁），本院為求慎重，再通知鑑定證人
    即該醫院主治醫院謝仲思到庭結稱：「該病患送來時，前額臉部刀割傷八×一×
    ０．五公分、鼻部刀割傷七×一×一公分、頸部刀割傷十×０．二×０．二公分
    、右手腕刀割傷六×一×一公分，詳如照片所示（當庭提供照片三張），其中臉
    部刀割傷傷在前額，深及見骨，頸部刀割傷差一點割到頸動脈，右手腕刀割傷也
    差點割到動脈，但送到醫院時有大量失血，雖未休克，但有休克之可能，因為緊
    急手術，才免於危險，依當時情形確實有致命之虞」「病患到院的時候，血壓在
    100/72，正常人在120/80，收縮壓低於90就會休克，該病患收縮壓只有100，已
    接近休克程度，因為身體強壯，且及早救治，所以未達休克程度，但再久一點就
    有休克致命之虞」等語（見本院九十一年九月二十日訊問筆錄）。按人之頭、臉
    、頸部，均屬要害，手腕處亦有血管動脈，若以利器砍殺，足以傷及頭、臉部器
    官，及割破動脈，造成器官功能喪失或因流血過多致死，此為眾所皆知之事，並
    經鑑定證人謝仲思醫師鑑述屬實，被告要難諉為不知，其竟持菜刀朝被害人上開
    部位砍殺，造成深部刀割傷，且深及見骨，有前揭照片三張在卷可佐，顯有生命
    之危險，且被告持菜刀衝出要砍被害人時，已被證人蕭喜雲攔阻抱住，卻掙脫執
    意砍殺被害人，並口稱：給你死，經被害人拿木椅抵擋反擊後，被告已一度倒地
    ，猶不罷手，隨即爬起再繼續持菜刀往被害人身上砍殺，造成被害人前開之傷害
    ，其當時用力之猛，殺意之堅，顯有致被害人於死之意甚明。
  (四)證人蕭喜雲雖嗣於原審證稱：．．．乙○○掙脫我的雙手，往前衝去，被甲○○
    的椅子擋掉，乙○○被打到頭部躺在地上，當時菜刀還在乙○○的手上，甲○○
    要撲過去壓上去，就被乙○○砍到，當時乙○○並沒有往特定的位置砍，就是亂
    砍亂揮刀子，乙○○撲上去，可能是要搶刀子，我不知道等語（見原審卷第三八
    頁），惟為被害人所否認，並陳稱：因為蕭喜雲與乙○○比較有交情，一般人乍
    見有人持刀要砍人時，是不可能去搶刀，乙○○是我持椅子擋他時跌倒的云云（
    見原審卷第五九頁），參酌被害人所受傷勢之前額臉部、鼻部、頸部等處，均為
    人體之要害，且有致命之危險，已如前述，證人所稱被告沒往特定位置砍，顯為
    其個人判斷之意見，不足為被告有利之認定。又被害人最後固於原審指稱：依據
    我與他沒有深仇大恨，我想他沒有要殺死我的意思，可能是他喝了酒，他自己的
    意識也不清楚，他應該是沒有要取我性命的意思等語（見原審第五八頁），然此
    係針對原審問及：「你看起來，你認為乙○○有無要殺死你？你是根據何事由來
    判斷？」，所為個人判斷之意見，依刑事訴訟法第一百六十條之規定，亦不得採
    為被告有利之證據。
  (五)綜上所述，被告所辯無非卸責之詞，不足採信，其有殺人之犯意甚明，雖被害人
    未發生死亡之結果，但被告仍不能解免其殺人未遂罪責，其犯行洵堪認定。
二、核被告所為，係犯刑法第二百七十一條第二項、第一項之殺人未遂罪。被告著手
    於殺人犯行，而未生死亡之結果，為未遂犯，爰依法減輕其刑。原審未詳為推求
    ，遽認被告此部分行為僅係犯刑法第二百七十七條第一項之普通傷害罪，且經告
    訴人撤回告訴，而諭知不受理之判決，容有未洽，檢察官上訴意旨執此而指摘原
    判決此部分不當，為有理由，應將原判決此部分撤銷改判。審酌被告有多次犯罪
    前科，素行不佳，僅因細故即持刀殺人未遂，惡性非輕，惟嗣後已與被害人達成
    和解，賠償被害人損害，及其犯罪後之態度等一切情狀，量處如主文第二項所示
    之刑。至被告犯罪所用之兇器菜刀二把，係受僱之土雞城餐廳所有，已據其供明
    在卷，既非被告所有，自不得併予宣告沒收，附此敘明。
據上論結，應依刑事訴訟法第三百六十九條第一項前段、第三百六十四條、第二百九
十九條第一項前段，刑法第二百七十一條第二項、第一項、第二十六條前段，判決如
主文。
本案經檢察官朱文彬到庭執行職務。
中    華    民    國      九十一      年      十      月     二十三   日
                              臺灣高等法院高雄分院刑事第八庭
                                  審判長法官  郭雅美
                                        法官  張盛喜
                                        法官  裕斗
右正本證明與原本無異。
如不服本判決應於收受本判決後十日內向本院提出上訴書狀，其未述上訴理由者，
並得於提起上訴後十日內向本院補提理由書狀（均須按他造當事人之人數附繕本)「
切勿逕送上級法院」。
                                      書記官  吳福連
中    華    民    國      九十一      年      十      月     二十三   日
附錄：本判決論罪科刑法條：
刑法第二百七十一條第二項、第一項。
殺人者，處死刑、無期徒刑或十年以上有期徒刑。
前項之未遂犯罰之。
